臺灣士林地方法院刑事判決　　　　　　　　96年度訴字第77號
公　訴　人　臺灣士林地方法院檢察署檢察官
被　　　告　甲○○
上列被告因違反著作權法等案件，經檢察官提起公訴（95年度偵
字第11778 號），被告於本院準備程序期日就被訴事實為有罪之
陳述，經合議庭裁定由受命法官獨任進行簡式審判程序，判決如
下：
    主  文
甲○○意圖銷售而擅自以重製於光碟之方法侵害他人之著作財產
權，處有期徒刑陸月，如易科罰金，以新台幣貳仟元折算壹日。
緩刑貳年。
扣案如起訴書附表二、三、四所示之盜版光碟、及附表A 所示之
物均沒收。
    事實及理由
一、本件被告所犯非死刑、無期徒刑或最輕本刑有期徒刑三年以
    上之罪，亦非高等法院管轄第一審案件，且於準備程序進行
    中，被告先就被訴事實為有罪之陳述，經告知被告簡式審判
    程序之旨，並聽取檢察官、被告之意見後，本院合議庭裁定
    由受命法官進行簡式審判程序，是本件之證據調查，依刑事
    訴訟法第273 條之2 規定，不受同法第159 條第1 項、第
    161 條之2 、第161 條之3 、第163 條之1 及第164 條至第
    170 條規定之限制，合先敘明。
二、本件事實及證據除引用附件起訴書之記載外，證據部分另補
    充：被告甲○○於本院之自白（本院96年2 月14日準備程序
    筆錄、同年4 月20日準備程序及審理筆錄）。
三、按商標之使用係指為行銷之目的，將商標使用於商品、服務
    或其有關之物件，或利用平面圖像、數位影音、電子媒體或
    其他媒介物足以使相關消費者認識其為商標，此為商標法第
    6 條所明定。是本件被告重製起訴書附表二、三、四所示光
    碟，透過電磁作用，如以遊樂器、光碟機、電腦主機之操作
    為媒介，分別於螢幕顯示附表一所示商標圖樣，均足使消費
    者認識其表彰商品之來源，自屬商標法第6 條之使用商標。
四、次按稱電磁紀錄者，謂以電子、磁性、光學或其他相類之方
    式所製成，而供電腦處理之紀錄；修正刑法第10條第6 項定
    有明文；又錄音、錄影或電磁紀錄，藉機器或電腦之處理所
    顯示之聲音、影像或符號，足以為表示其用意之證明者，亦
    以文書論，修正刑法第220 條第2 項亦有明文。本件出賣人
    即被告及買方，均明知被告非法重製如附表二、三、四所示
    之光碟，藉由機器或電腦處理即可使用該偽造之準文書，因
    買受者已達於可隨時使用該準文書之狀態，毋待販賣者更有
    所主張，應認販賣該偽造準文書者於交付時，即與行使無異
    ，毋須就該偽造之著作物內容更有所主張始可構成行使偽造
    準文書之行為（最高法院91年度台上字第4375號判決、95年
    度台上字第1705號判決要旨參照）。
五、被告自94年12月間起至95年9 月13日止，非法重製光碟並使
    用相同商標於同一商品，為販賣散布營利之目的，持續為本
    件營業之犯行，核係犯著作權法第91條第2 項、第3 項之意
    圖銷售而擅自以重製於光碟之方法侵害他人之著作財產權罪
    、商標法第81條第1 款未經商標權人同意，於同一商品使用
    相同之註冊商標罪、刑法第216 條、第220 條第2 項、第
    210 條行使偽造準私文書罪。按著作權法第91條第2 項既係
    規定意圖銷售或出租而擅自重製他人著作，則依低度行為吸
    收於高度行為之原則，其出賣散布重製他人著作之行為，當
    吸收於擅自重製行為之中，自應專依重製之規定處罰（最高
    法院92年度臺上字第1425號判決參照）；是本件被告重製起
    訴書附表二、三、四所示盜版光碟後，均進而為出售散布行
    為；其出售散布之低度行為，均應為重製盜版光碟片之高度
    行為所吸收，不另論著作權法第91條之1 第3 項明知為侵害
    著作權之重製物而散布罪。又被告於同一商品使用相同之註
    冊商標後持以販賣，其販賣之低度行為，應為使用相同商標
    之高度行為所吸收，亦不另論商標法第82條明知為使用相同
    之註冊商標於同一商品而販賣罪。又被告偽造準私文書之低
    度行為，為其行使之高度行為所吸收，亦不另論偽造準私文
    書罪。公訴人認被告所為應另論著作權法第91條之1 第3項
    明知而散布罪、商標法第82條明知為使用相同商標之同一商
    品而販賣罪，容有誤會，附此說明。被告以一行為涉犯上述
    罪名，為想像競合犯，從一重之著作權法第91條第3 項、第
    2 項意圖銷售而擅自以重製於光碟之方法侵害他人著作財產
    權罪論處。再按「刑事法若干犯罪行為態樣，本質上原具有
    反覆、延續實行之特徵，立法時既予特別歸類，定為犯罪構
    成要件之行為要素，則行為人基於概括之犯意，在密切接近
    之一定時、地持續實行之複次行為，倘依社會通念，於客觀
    上認為符合一個反覆、延續性之行為觀念者，於刑法評價上
    ，即應僅成立一罪。學理上所稱『集合犯』之職業性、營業
    性或收集性等具有重複特質之犯罪均屬之」（最高法院95
    年度台上字第1079號判決要旨參照）；亦即立法者針對特定
    刑罰規範之構成要件，已預設其本身係持續實行之複次行為
    ，具備反覆、延續之行為特徵，故將之總括或擬制成一個構
    成要件之「集合犯」行為，為刑法評價上構成要件之行為單
    數，應僅成立一罪。且刑法第56條連續犯規定，業經修正刪
    除，並自95年7 月1 日施行，其修正理由說明四並載明「至
    連續犯之規定廢除後，對於部分習慣犯，例如竊盜、吸毒等
    犯罪，在實務運用上應可參考德、日等國之經驗，委由學界
    及實務以補充解釋之方式，發展接續犯之概念，對於合乎接
    續犯或包括的一罪之情形，認為構成單一之犯罪，以限縮數
    罪併罰之範圍」等語。是本院基於被告設置燒錄機器，持續
    大量燒錄光碟片侵害他人著作財產權、商標權，持以販賣牟
    利之營業行為，具反覆實行特徵，認為其本於反覆實行營業
    之犯意，在密切接近之一定時、地，持續實行複次之重製著
    作物、使用商標，並持以販賣、散布，應僅成立集合犯一罪
    ，併此敘明。爰審酌被告正值青年，不思以正當途徑賺取財
    物，而以侵害告訴人著作財產權、商標專用權之方式牟利，
    且扣案光碟片數量不少，情節非輕，惟犯罪後坦承犯行不諱
    ，且事後業積極與光榮公司、美商微軟公司和解，此據光榮
    公司代理人楊文華、美商微軟公司告訴人代理人律師到庭陳
    述明確（本院96年2 月14日、96年4 月20日準備程序筆錄）
    ，並有美商微軟公司所具書狀可按；另被告業依日商新力公
    司指示捐款予公益團體，亦有日商新力公司所具陳報狀可憑
    ，犯後態度尚佳，及其犯罪手段、動機、所生損害等一切情
    狀，量處如主文所示之刑，並諭知易科罰金折算標準。查被
    告前未曾因故意犯罪受有期徒刑以上刑之宣告，有台灣高等
    法院被告前案紀錄表在卷可按，此次因一時失慮為本件犯行
    ，犯後已與告訴人光榮公司、美商微軟公司就刑事犯行達成
    和解，並依日商新力公司指示捐款予公益團體，業如前述；
    且經光榮公司、美商微軟公司代理人分別表示不予追究、或
    同意緩刑之旨（本院96年2 月14日準備程序筆錄第2 頁、本
    院96年4 月20日審判筆錄），足認其經此刑事訴追之教訓，
    當知警惕悔悟而無再犯之虞，本院因認前開宣告刑以暫不執
    行為適當，爰依刑法第74條第1 項第1 款規定，併宣告緩刑
    2 年，以啟自新，避免短期自由刑之流弊。
六、扣案如起訴書附表二、三、四所示之光碟及附表A 所示之物
    品，均為被告犯著作權法第91條第2 項、第3 項之罪所用之
    物，及因重製所得之光碟片，業據被告供陳明確（本院96年
    2 月14日準備程序筆錄第2 頁、96年4 月20日審判筆錄第4
    頁），不問屬於犯人與否，均依著作權法第98條規定宣告沒
    收。
七、依刑事訴訟法第273 條之1 第1 項、第299 條第1 項前段、
    第310 條之2 、第454 條第2 項，著作權法第91條第3 項、
    第2 項、第98條，商標法第81條第1 款，刑法第11條、第
    216 條、第220 條第2 項、第210 條、第55條、第41條第1
    項前段、第74條第1 項第1 款，逕以簡易判決處刑如主文。
本案經檢察官張世和到庭執行職務
中　　華　　民　　國　　96　　年　　5 　　月　　30　　日
                  刑事第四庭法  官     朱瑞娟
以上正本證明與原本無異。
如不服本判決，應於判決送達後10日內，向本院提出上訴狀。
                            書記官     賴麗容
中　　華　　民　　國　　96　　年　　5 　　月　　30　　日
附表A
編號  扣案物品名稱及數量
一、電腦主機壹台（內建DVD燒錄機壹台、鍵盤、滑鼠）
二、液晶螢幕壹台
三、1對3VCD燒錄機貳台（合計內建VCD燒錄機陸台）
四、1對1DVD燒錄機陸台
五、空白光碟玖佰片
六、棉套壹批
七、郵局代收貨價函件托運單壹批
八、光碟整理盒壹佰壹拾柒盒
九、收款郵局存摺柒本
十、郵寄信封袋壹批
附錄本案論罪科刑法條全文
著作權法第91條
擅自以重製之方法侵害他人之著作財產權者，處三年以下有期徒
刑、拘役，或科或併科新臺幣七十五萬元以下罰金。
意圖銷售或出租而擅自以重製之方法侵害他人之著作財產權者，
處六月以上五年以下有期徒刑，得併科新臺幣二十萬元以上二百
萬元以下罰金。
以重製於光碟之方法犯前項之罪者，處六月以上五年以下有期徒
刑，得併科新臺幣五十萬元以上五百萬元以下罰金。
著作僅供個人參考或合理使用者，不構成著作權侵害。
商標法第81條
未得商標權人或團體商標權人同意，有下列情形之一者，處三年
以下有期徒刑、拘役或科或併科新臺幣20萬元以下罰金：
一  於同一商品或服務，使用相同之註冊商標或團體商標者。
二  於類似之商品或服務，使用相同之註冊商標或團體商標，有
    致相關消費者混淆誤認之虞者。
三  於同一或類似之商品或服務，使用近似於其註冊商標或團體
    商標之商標，有致相關消費者混淆誤認之虞者。
中華民國刑法第216 條（行使偽造變造或登載不實之文書罪）
行使第210 條至第215 條之文書者，依偽造、變造文書或登載不
實事項或使登載不實事項之規定處斷。
中華民國刑法第210 條（偽造變造私文書罪）
偽造、變造私文書，足以生損害於公眾或他人者，處5 年以下有
期徒刑。
中華民國刑法第220 條（準文書）
在紙上或物品上之文字、符號、圖畫、照像，依習慣或特約，足
以為表示其用意之證明者，關於本章及本章以外各罪，以文書論
。
錄音、錄影或電磁紀錄，藉機器或電腦之處理所顯示之聲音、影
像或符號，足以為表示其用意之證明者，亦同。
